臺灣高等法院刑事判決　　　　　　　　　　　　　九十二年度上訴字第四四０六號
　　上　訴　人　臺灣臺北地方法院檢察署檢察官
　　上　訴　人
　　即　被　告　乙○○
　　選任辯護人　胡盈州律師
　　　　　　　　邱昱宇律師
　　　　　　　　陳麗芬律師
　　被　　　告　甲○即黃錦仁.
右上訴人因被告等違反
○號，中華民國九十二年十月七日第一審判決（起訴案號：臺灣臺北地方法院檢察署
九十一年度偵字第一四八六五號），提起上訴，本院判決如左：
    主  文
上訴駁回。
    事  實
一、乙○○於民國九十一年一月上旬某日，受不詳姓名、年籍之成年男子委託代為辦
    理
    換貼不詳姓名男子之相片變造而成，竟仍收受該變造
    張，以供代為冒名申請
    ，乙○○持上開變造
    事務局第八號櫃臺，先將該不詳男子之相片及變造之「顏輝煌」國民
    面影本黏貼於中華民國普通
    申請書上後，將申請書交遞承辦人員，藉以申請「顏輝煌」名義之
    損害於顏輝煌及外交部核發
    民
    ，並當場扣得變造之「顏輝煌」國民身分證一枚及偽造之中華民國普通
    書一份（含黏貼之相片一張）。
二、案經法務部調查局臺北市調查處（下稱臺北市調處）移送臺灣臺北地方法院檢察
    署檢察官偵查起訴。
    理  由
壹、被告乙○○部分：
一、訊據被告乙○○固坦承於上開時地，持「顏輝煌」之變造國民
    交部領事事務局人員林靜玲於臺北市調處證述情節相符（見偵查卷第五頁），復
    有顏輝煌變造身分證一枚、中華民國
    在卷可稽（見偵查卷第十九頁、第二十一頁至第二十二頁）。雖被告矢口否認有
    違反
    是經變造等語。
二、惟查：扣案之「顏輝煌」國民
    子之照片；而黏貼於該國民身分證及
　　，業據證人顏輝煌於臺北市調處證述綦詳（見偵查卷第七頁背面），且經原審將
　　該國民
  　九十二年二月二十七日鑑驗通知書一份在卷為憑。再扣案之「顏輝煌」變造國民
　　黏貼造成之污損，一般人以肉眼外觀，即可輕易察覺，被告辯稱未能查覺，已難
  　採信。又被告就如何受友人委託辦理
    三個月會來臺北一次，此次主要是來找朋友看看有無工作機會，並順便送
    請件。我是受友人小黃（黃靜仁【音】，年約四十歲左右）之託，代辦顏輝煌之
    跟我聯絡，我們見過七、八次面，他大概在十多天前在臺南縣仁德鄉將顏輝煌身
    分證及照片交給我，表示他沒時間到臺北，希望我幫他送件，
    煌之聯絡電話Ｚ000000000則是小黃告訴我的等語；及至偵查中亦稱：
    偽造
    ，約二、三個星期前，小黃在臺南縣仁德鄉的麵店拿給我；迨至原審卻提出辯護
    狀改稱：當時於財團法人國際合作發展基金會（位於臺北市○○○路）工作，友
    人認為由我代辦較為便利，基於多年好友之立場不疑有他，遂同意辦理，並特別
    請假前往辦理等語（見原審卷第二四頁背面至第二五頁）；後又供稱：我不認識
    被告甲○，因為是我朋友託我辦
    員講Ｚ000000000行動電話持有人交辦的，是因為我對這個電話特別深
　　刻。實際上委託我辦理
　  對於親身經歷之事實，先後所供不一，亦難置信。另被告於原審及本院均稱委託
    代辦
    ；被告亦非以代辦
    告自本件案發迄今已一年四月之久，竟始終無法供出該「小王」友人之真實姓名
　  、年籍及住居所，實與常情有違。況被告自友人「小王」男子交付之國民
    係「顏輝煌」所有，並非「小王」男子本人，被告自該「小王」男子收受第三人
    「顏輝煌」之
    申請後如何交付等情，均未加查問，更與常情不合。足見被告辯稱，因患有老花
    眼，而無法辨識「顏輝煌」之
    堪以認定。
三、核被告所為，係犯
    引同條例第二十三條第二項之行使變造國民身分證以供申請
    於原審當庭更正）。
四、原審調查結果，適用
    條第一項前段，罰金罰鍰提高標準條例第二條規定，同時審酌被告平日素行、犯
    罪動機、目的、手段、智識程度、所生危害及犯罪後否認犯行等一切情狀，量處
    有期徒刑四月，並諭知易科罰金折算標準，復以被告前未曾受有期徒刑以上刑之
    宣告，乃因一時失慮，偶罹刑典，經此偵審程序及刑之宣告後，應知警惕，而無
    再犯之虞，因認以暫不執行為適當，爰併宣告緩刑二年，以啟自新。附表所示之
    物，雖係被告供犯罪所用之物，然非被告所有，故不為宣告沒收。認事用法，核
    無違誤，量刑亦稱妥適。被告上訴，否認犯罪，為無理由。另公訴人上訴以：被
    告前於八十四年間犯有偽造文書罪，而於本件偵審過程中，矢口否認犯罪，企圖
    卸責，足認被告素行不佳，犯後毫無悔意，原審對被告諭知緩刑，顯有未當。惟
    被告於八十四年間所涉偽造文書罪嫌，未經檢察官起訴，有本院被告全國前案記
    錄表在卷為憑。且本件並無證據證明被告有牟利之事實，衡情係屬偶發犯罪。而
    被告否認犯罪，乃正當之訴訟防禦行為，尚不得據以認定被告即有再犯之虞。原
    審諭知緩刑，自無不當。足見公訴人上訴，亦無理由，應予駁回。
貳、被告甲○部分：
一、公訴意旨略以：被告甲○於右揭時地委託被告乙○○代為辦理
    於臺南縣仁德鄉某不詳地點見面，並交付變造之「顏輝煌」國民
    名不詳男子之照片一張予乙○○，以供其代為冒名申辦
    上開變造身分證及相片至外交部領事事務局第八號櫃臺辦理，因認被告犯有
    條例第二十三條第二項之行使變造國民身分證以供申請
二、按刑事訴訟法第一百六十一條第一項規定：檢察官就被告犯罪事實，應負舉證責
    任，並指出證明之方法。因此，檢察官對於起訴之犯罪事實，應負提出證據及說
    服之實質舉證責任。倘其所提出之證據，不足為被告有罪之積極證明，或其指出
    證明之方法，無從說服法院以形成被告有罪之心證，基於無罪推定之原則，自應
    為被告無罪之判決（最高法院九十二年臺上字第一二八號判例意旨參照）。
三、公訴人認被告涉有上開罪嫌，無非以被告乙○○於臺北市調處供述、扣案變造之
    「顏輝煌」國民身分證及黏貼不詳人士相片之「顏輝煌」中華民國
    為論據。訊據被告堅決否認有上開犯行，辯稱：與乙○○素不相識，亦未曾委託
    乙○○代辦
四、經查：
（一）扣案變造之「顏輝煌」國民
      華民國
      民身分證及冒用之相片代為辦理
      中代辦
（二）被告乙○○雖於臺北市調處供稱：是受友人小黃（黃靜仁【音】，年約四十歲
      左右）之託，代辦顏輝煌之
      聯繫方法我不清楚，都是他跟我聯絡，我們見過七、八次面，他大概在十多天
      前在臺南縣仁德鄉將顏輝煌
      我幫他送件，
      告訴我的等語；及至偵查中亦稱：偽造
　    靜人，電話是Ｚ000000000，約二、三個星期前，小黃在臺南縣仁德
      鄉的麵店拿給我，他曾在臺大原住民漂流木餐廳打雜，我猜黃應該是心裡有數
      ，知道證件是假的等語。被告乙○○於臺北市調處及偵查中固均指稱係黃靜仁
　　　（人）交付扣案之「顏輝煌」身分證及相片，委託代為申請
　　　理中即改稱：我不認識被告甲○，因為是我朋友託我辦
  　　名字講出來，我就跟調查員講Ｚ000000000行動電話持有人交辦的，
　    是因為我對這個電話特別深刻。實際上委託我辦理
      朋友，他現在人在大陸等語。被告乙○○於偵查中就被告有無交付扣案變造身
      分證及相片，先後所述不一，顯有瑕疵。再被告乙○○供稱「黃靜仁（人）曾
　　　在臺大原住民漂流木餐廳擔任打雜職務，然證人即該餐廳負責人李謀幸於警詢
  　　證稱：我不認識被告，他並未在我餐廳工作過，且無任何打工紀錄及履歷表等
　    語。則被告乙○○於臺北市調處及偵查中所稱之黃靜仁（人）縱有其人，亦非
      被告甚明。又被告雖曾於八十八年八月三十日起使用Ｚ000000000號
      之行動電話，然已於八十九年十月二十日向臺灣大哥大股份有限公司辦理停用
      ，該門號於九十年六月間起至九十一年一月中旬之門號使用人為林明彥，亦據
      證人林明彥於臺北市調處證述無誤，復有臺灣大哥大股份有限公司基本資料查
      詢一紙在卷足憑。則被告乙○○於偵查中供稱委託辦理之黃靜仁（人）於九十
      一年一月間留下Ｚ000000000號行動電話號碼，既非被告使用，自不
      得據以認定被告有將上開變造之
      供稱於
      「小黃」告知，然該電話號碼之申請人為蕭力仁，裝機地點為臺北市○○區○
      ○路，蕭力仁與被告素不相識，亦據證人蕭力仁於臺北市調處證述無訛，並有
      中華電信股份有限公司臺灣北區電信分公司臺北北區營運處九十二年九月二日
      函一紙在卷可考。該電話號碼申請人既與被告毫無關係，益見告知被告乙○○
      於
      疑。
五、綜上所述，公訴人認被告涉有上開罪嫌，所舉證據即被告廖裕中於臺北市調處、
    偵查之供述、扣案遭變造之「顏輝煌」國民
    煌」
    確信被告有將該身分證、相片交付被告乙○○，據以委託辦理申請
    無從形成被告有罪之心證，基於無罪推定之原則，自應為被告無罪之諭知。原審
    調查結果，認被告不構成犯罪，而為無罪之諭知，經核並無違誤。公訴人上訴，
    猶以被告乙○○於偵查中供稱交付變造
    持用0000000000號電話之原住民等細節，均與被告相符，指稱被告犯
    罪，委無可採。至公訴人另稱，證人李謀幸筆錄未經原審提示，致公訴人未能表
    示意見，惟原審確有提示證人李謀幸筆錄，有原審審理筆錄在卷可考。公訴人此
    部分所指，核與事實不符。足見公訴人上訴，為無理由，應予駁回。
據上論斷，應依刑事訴訟法第三百六十八條，判決如主文。
本案經檢察官邱美育到庭執行職務。
中　　　華　　　民　　　國　　九十三　　年　　　一　　月　　　八　　　　日
                              臺灣高等法院刑事第十四庭
                                  審判長法  官　陳　祐　輔
                                        法  官　洪　昌　宏
                                        法  官　陳　國　文
右正本證明與原本無異。
如不服本判決，應於收受送達後十日內向本院提出上訴書狀，其未敘述上訴之理由者
並得於提起上訴後十日內向本院補提理由書（均須按他造當事人之人數附繕本）。
                                        書記官　蔡　棟　樑
中　　　華　　　民　　　國　　九十三　　年　　　一　　月　　　八　　　　日
附錄：本案論罪科刑法條全文
護照條例第二十三條第五項：
偽造、變造國民身分證以供申請護照，足以生損害於公眾或他人者，處五
年以下有期徒刑、拘役或科或併科新臺幣五十萬元以下之罰金。
行使前項文書者，亦同。
將國民身分證交付他人或謊報遺失，以供冒名申請護照者，處五年以下有
期徒刑、拘役或科或併科新臺幣十萬元以下之罰金。
前項冒用名義者，亦同。
受託申請護照，明知第一項至第四項事實或偽造、變造或冒用之照片，仍
代申請者，處五年以下有期徒刑、拘役或科或併科新臺幣十萬元以下之罰
金。
附表：
一、臺灣臺北地方法院檢察署九十一年度偵字第一四八六五號偵查卷第十九頁所附「
    顏輝煌」名義之中華民國普通護照申請書上所黏貼之照片一幀。
二、扣案之「顏輝煌」變造身分證上所黏貼之照片一幀。
